【裁判字號】    96,易,717
【裁判日期】    970205
【裁判案由】    竊盜
【裁判全文】
臺灣雲林地方法院刑事判決               96年度易字第717號
公  訴  人  臺灣雲林地方法院檢察署檢察官
被      告  戊○○
指定辯護人  江克釗律師
被      告  甲○○
上列被告因竊盜案件，經檢察官提起公訴（96年度偵字第5106號
），本院判決如下：
    主  文
戊○○共同竊盜，累犯，處有期徒刑柒月。又共同攜帶兇器竊盜
，累犯，處有期徒刑玖月；扣案之活動扳手壹支沒收。應執行有
期徒刑壹年貳月；扣案之活動扳手壹支沒收。
甲○○共同竊盜，處有期徒刑伍月。又共同攜帶兇器竊盜，處有
期徒刑捌月；扣案之活動扳手壹支沒收。應執行有期徒刑壹年；
扣案之活動扳手壹支沒收。
    事  實
一、戊○○前於民國93年間，因違反稅捐稽徵法、偽造文書等案
    件，經臺灣臺北地方法院各判處有期徒刑3 月，並定應執行
    刑為有期徒刑5 月確定，於93年12月20日易科罰金執行完畢
    。詎其猶不知悔改，再與甲○○基於意圖為自己不法所有之
    犯意聯絡，分別為下列竊盜行為：
  (一)於96年6 月15日左右，由甲○○對戊○○提議，共同前往址
    設雲林縣二崙鄉○○村○○路1之2號「雲林縣政府乳品加工
    廠」（早已停工，為丁○○向雲林縣政府取得委託經營權）
    行竊該工廠內財物，於途中行經雲林縣二崙鄉永定國小附近
    時，偶遇戊○○認識之丙○○（不知情，業經公訴人另為不
    起訴處分確定），戊○○為增加助手，乃對甲○○提議僱用
    丙○○幫忙搬運，甲○○未表示反對，戊○○即對丙○○謊
    稱：甲○○為該乳品加工廠之「陳主任」，欲以新臺幣（下
    同）1,000 元之代價僱用其搬運該乳品加工廠內之器具等語
    ，經丙○○允諾，於同日17時許，由甲○○駕駛車牌號碼PB
    -2692 號自用小貨車，搭載戊○○與丙○○前往上開乳品加
    工廠，共同竊取丁○○所有置於該加工廠內之白鐵片3 片、
    白鐵鐵管約7、8支及變電箱1 個等物，於得手後，甲○○即
    載送丙○○返回該永定國小處，並給付丙○○1,000 元之報
    酬，另甲○○、戊○○2 人則將上開物品載運至戊○○所經
    營之資源回收場，由戊○○伺機變賣，戊○○則給付甲○○
    變賣該物品之價款約35,000元。
  (二)戊○○、甲○○於上開竊取乳品加工廠內物品時，復基於竊
    盜之犯意聯絡，要求不知情之丙○○於翌日再行前往該乳品
    加工廠拆卸馬達等物品，而丙○○於翌日雖未依約前往，但
    仍於96年6月20日上午8時許，攜帶戊○○所交付之客觀上可
    供兇器使用之活動扳手1 支，前往該乳品加工廠拆卸馬達，
    並將該乳品加工廠內之馬達4顆及平臺1個，均搬運至工廠門
    口，等待甲○○、戊○○前來載運，而以此方式竊取該乳品
    加工廠內之馬達4顆及平臺1個等物，然於尚未將該馬達及平
    臺載運離去工廠時，即為丁○○之子李炫樟（已改名為己○○）發現，並報警於同日下午1 時50分許，在上開工廠內當
    場查獲丙○○，並扣得該活動扳手1支，而循線查悉上情。
二、案經丁○○、李炫樟分別訴由雲林縣警察局西螺分局報請臺
    灣雲林地方法院檢察署檢察官偵查起訴。
    理  由
壹、程序方面：
一、按除簡式審判程序、簡易程序及第376條第1款、第2 款所列
    之罪之案件外，第一審應行合議審判，刑事訴訟法第284 條
    之1 定有明文。本件被告戊○○、甲○○所犯竊盜案件，係
    屬刑事訴訟法第376條第1款所列之罪之案件，依上開同法第
    284條之1前段規定，第一審自毋庸行合議審判，得由法官1
    人獨任審判，先予敘明。
二、證據能力之判斷：
  (一)按被告以外之人於審判外之言詞或書面陳述，除法律有規定
    者外，不得作為證據，刑事訴訟法第159條第1項定有明文。
    經查，本件被告甲○○於96年9 月16日警詢中所為之言詞陳
    述，為被告戊○○以外之人於審判外之陳述，因被告戊○○
    及其辯護人不同意作為證據使用，依上開法條規定，自不得
    作為判斷被告戊○○是否構成犯罪之證據。
  (二)次按被告以外之人於偵查中向檢察官所為之陳述，除顯有不
    可信之情況者外，得為證據，刑事訴訟法第159 條之1第1項
    定有明文。本件被告甲○○於96年10月11日檢察官面前所為
    之陳述，業經檢察官命其具結後為陳述，並無顯有不可信之
    情況，依上開法條規定，自得作為判斷被告戊○○是否構成
    犯罪之證據。
  (三)又按被告以外之人於審判外之陳述，經當事人於審判程序同
    意作為證據，法院審酌該言詞陳述或書面陳述作成時之情況
    ，認為適當者，亦得為證據；當事人、代理人或辯護人於法
    院調查證據時，知有刑事訴訟法第159條第1項不得為證據之
    情形，而未於言詞辯論終結前聲明異議，視為有前項之同意
    ，刑事訴訟法第159條之5定有明文。查本件被告戊○○及其
    辯護人除被告甲○○之警詢筆錄不同意做為證據外，對於檢
    察官所引用之其他傳聞書面，均表示同意作為證據，或沒有
    意見，且迄於言詞辯論終結前亦未聲明異議；另被告甲○○
    對檢察官所引用所有傳聞書面，均表示同意作為證據。本院
    審酌上開傳聞書面作成之情況，核無違法取證或其他瑕疪，
    且為證明本件犯罪事實所必要之重要關係事項，認為以之作
    為證據為適當，對於被告戊○○、甲○○而言，自得採為證
    據。
貳、實體方面：
一、認定犯罪事實所憑之證據及理由：
  (一)訊據被告甲○○對於上開犯罪事實已坦白承認。另訊據被告
    戊○○固坦承於96年6 月15日左右，與甲○○欲共同前往「
    雲林縣政府乳品加工廠」途中，偶遇丙○○，即由甲○○僱
    用丙○○一同前往該乳品加工廠，搬運白鐵片及白鐵鐵管1
    批及變電箱1 個，該變電箱後來並載運至其所經營之資源回
    收場，及丙○○於96年6 月20日下午，在該乳品加工廠內為
    警查獲持活動扳手拆卸工廠內之馬達等物，查扣之活動扳手
    1 支，為其所提供等事實，惟矢口否認公訴人所指之竊盜犯
    行，辯稱：當時甲○○說該乳品加工廠的東西都是他的，常
    常不見東西，說要把東西搬去倉庫，若有廢鐵要賣我，並要
    我幫他找工人，剛好遇到丙○○，就問丙○○要不要幫忙，
    丙○○說好，我只是幫甲○○叫工，而變電箱也是甲○○送
    給我的，甲○○會說是與我一起共同竊盜，是為了報復我把
    他咬出來云云。被告戊○○之辯護人亦為被告戊○○辯稱：
    甲○○與戊○○曾有過資源回收物之交易前例，因此甲○○
    於96年6 月15日左右，前來告知戊○○說有一些廢棄金屬要
    出售，因物重一人搬不動，放在現場，要戊○○代找幫手，
    同去搬運，戊○○確信其所言，認甲○○有權處理，而與之
    同去搬運，難認與甲○○有竊盜之犯意聯絡可言；另丙○○
    於96年6 月20日前往該乳品加工廠拆解馬達等物是甲○○之
    指使，並非出自戊○○指使，戊○○僅借與丙○○活動扳手
    ，餘均與戊○○無涉；至戊○○於偵查庭庭外雖曾對丙○○
    說不要向檢察官提及變電箱之事，但此無非鑑於事涉收受變
    電箱之訟累，為防衛自己之心態，應無可厚非云云。
  (二)經查：
  1.證人丙○○於警詢、檢察官偵查及本院審理時證述：我於96
    年6 月15日左右，騎腳踏車去油車運動，遇到甲○○及戊○○，戊○○說有件事要叫我幫忙，於17時許，我就跟他們去
    自強大橋那邊的乳品加工廠，甲○○說工廠裡面的東西都是
    他的，這次我們共同搬運白鐵片、白鐵管及變電箱等物，變
    電箱有留在戊○○的資源回收場內，甲○○有給我1,000 元
    ，他們也有叫我隔天去拆馬達等這些東西，但隔天我沒有去
    ，我是4、5天後才去，於96年6月20日上午8時許，我再拿活
    動扳手前往該乳品加工廠，拆卸馬達2 顆，加上搬運原已遭
    人拆卸之另外2顆馬達及平臺1個等物，當天被警察查獲馬達
    4顆及平臺1個等物，又當天警方查扣的活動扳手是向被告戊○○借的，這次甲○○說若我拆掉了馬達，再去向戊○○拿
    1,000 元，因為後來被警察查獲，所以沒有拿到錢等語。已
    證稱其受甲○○及戊○○之僱用，於96年6 月15日前往雲林
    縣政府乳品加工廠搬運工廠內之白鐵片、白鐵管及變電箱等
    物，獲得1,000 元之報酬，並於同年月20日攜帶戊○○所提
    供之活動扳手1 支，前往該乳品加工廠拆解馬達等物，而為
    警當場查獲等情，足佐被告甲○○上開之自白及被告戊○○
    上開坦承部分事實之真實性。
  2.被告甲○○於檢察官偵訊中證述：本件起因是我去邀戊○○
    ，我到戊○○的資源回收場，對他說雲林縣二崙鄉那邊有間
    牛奶工廠，裡面的東西人家都不要了，我們去把它搬出來，
    戊○○說好呀！要與我一起過去看看，同天我們就過去，在
    路上，在油車時遇到丙○○，戊○○對我說要叫丙○○去拆
    裡面的東西，並說此人較老實，戊○○對丙○○說：你隨同
    我們去，去拆裡面的東西，所以，我們3 人一起前往，戊○○並交代丙○○說，若有人到裡面問你，你就跟對方說這些
    工地陳主任交代來做的，這是第一次，……我與戊○○、丙○○，由我開我家的貨車去裡面偷出變電箱及一些鐵管、鐵
    材……竊得之物全部都搬到戊○○的資源回收場去賣，共賣
    得4 萬多元，戊○○說他有去，所以要拿8千或9千元回扣，
    扣除後，由戊○○拿3 萬多元給我，戊○○與我是朋友，主
    任只是戊○○自己編的，也是戊○○對丙○○說的；第二次
    竊盜是我對戊○○說叫丙○○明天去拆鐵材、鐵管，而戊○○對丙○○說馬達是一定要拆的，這次只有丙○○自己騎腳
    踏車去，我對戊○○說，你明天叫丙○○去偷鐵管，是否該
    帶些工具等語（見96年偵字第5106號偵卷第25頁背面、第26
    頁）。又其於本院審理時亦具詰證稱：我認識戊○○好幾年
    了，當時是載我家的廢鐵去賣認識的，我承認有於6 月中旬
    某日下午時，開貨車到雲林縣二崙自強大橋那邊的乳品加工
    廠竊盜，是跟戊○○去，想說他做資源回收，比較瞭解，找
    他一起去，我說那是廢工廠，可能沒有人的，邀他一起去，
    他說好，一起去，在靠近二崙的永定路上，遇到丙○○，戊○○說不然找丙○○一起去，找他來幫忙搬，丙○○把腳踏
    車放在永定國小路邊，他也是坐我們的車跟我們去的，戊○○有跟丙○○說，如果有人去那邊查，或被抓到，叫丙○○
    說是一個工地主任陳主任叫他去那邊拆的，戊○○有跟丙○○說我就是那個陳主任，這也是戊○○想出來的，他這樣說
    時，我也有認同，那天我們是偷平臺即鐵片3片、白鐵管約7
    、8支、變電箱1個等物，搬完東西後，我就給丙○○1,000
    元，搬走的東西都載到戊○○的資源回收場裡，經秤量該批
    東西價值4 萬多元，戊○○給我35,000元，當時在車上及工
    廠那邊，我與戊○○有叫丙○○隔天早上再去把那些鐵拆下
    來，我們再去載等語（見甲○○於本院審理時之證述）。對
    於被告甲○○及戊○○、丙○○等人何以於96年6 月15日，
    前去該乳品加工廠搬運白鐵片、白鐵管及變電箱等物，及丙○○於同年月20日上午，何以攜帶活動扳手前往該乳品加工
    廠拆解馬達等物之情形證述甚詳。而由甲○○上開證述可知
    ，被告戊○○早已知悉被告甲○○並非該乳品加工廠之所有
    人或保管人，且被告甲○○與戊○○前往該乳品加工廠之目
    的本即就是欲竊取工廠裡面之財物。又依被告戊○○自陳其
    認識甲○○已一年多，平日都叫甲○○為「阿育」，知悉甲○○在西螺果菜市場那邊做生意等語，則若被告甲○○為該
    乳品加工廠之主任，何以被告戊○○未以其職稱「主任」稱
    呼，反而單純稱呼甲○○為「阿育」，足見其2 人有相當程
    度之熟識，且甲○○雖在西螺市場附近做生意，但係與水果
    蔬菜生意有關，而被告甲○○與戊○○於本案係前往雲林縣
    政府乳品加工廠搬運物品，與甲○○所從事之水果蔬菜生意
    並無任何關聯，顯難依此即可信甲○○為該乳品加工廠之「
    陳主任」；復依該乳品加工廠之現場照片顯示，該工廠內雜
    草叢生，門窗亦未上鎖，顯已停工多時，且明顯無人管理許
    久，被告甲○○若自陳為該加工廠之主任，亦顯令人質疑其
    真實性，而被告戊○○為40餘歲之成年人，社會經歷豐富，
    甲○○並未提出任何資料、證件，以資證明，被告戊○○豈
    會毫不懷疑？綜上所述，被告戊○○辯稱甲○○說該工廠內
    之物品都是他的，其只是幫甲○○叫工云云，顯非可採。再
    者，本件被告甲○○為警查獲後，於警詢之初迄本院審理過
    程，均坦承全部犯行，並無辯解，且對丙○○部分亦明白證
    述丙○○以為其為真的陳主任，在偷竊時丙○○完全不知道
    東西是何人的等語，則被告甲○○對於同為咬出其身份之丙○○部分，並無故為證述丙○○於行為時係受甲○○邀約竊
    盜，而陷丙○○於不利之情形，反為有利於丙○○之證述，
    是被告戊○○辯稱甲○○是為了報復被其咬出來，才說其有
    與甲○○共同竊盜之犯意聯絡情形，亦非可採。
  3.復證人丙○○於本院審理時證述：我第二次去乳品加工廠是
    好像隔1 個禮拜才去的，我打電話給戊○○手機聯絡，我也
    不知道他（指甲○○）的電話號碼，該次有向戊○○借工具
    去拆東西，他知道要做什麼，我騎腳踏車去拆一拆，放外面
    ，他們自己去載等語，是丙○○已證述其於第二次前去該乳
    品加工廠拆卸馬達等物係經被告戊○○之指使。且本件丙○○已證述其與被告甲○○並不認識，亦無法與被告甲○○聯
    絡，而曾在被告戊○○所經營之資源回收場工作過，只認識
    被告戊○○，則以丙○○與被告甲○○、戊○○之關係來看
    ，被告甲○○與丙○○之聯繫，應係透過被告戊○○為之較
    為合理可信，故被告甲○○證述其都是透過戊○○聯絡丙○○應屬信實可採，被告戊○○之辯護人辯稱：丙○○於96年
    6 月20日前往該乳品加工廠拆解馬達等物是甲○○之指使，
    並非出自戊○○指使，戊○○僅借與丙○○活動扳手，餘均
    與戊○○無涉云云，亦難認可採。
  4.此外，復有告訴人丁○○、李炫樟指訴該乳品加工廠遭竊財
    物之情形，及現場照片13張、贓物認領保管單1 紙在卷可參
    ，及活動扳手1 支扣案可佐，足認本件被告甲○○之自白與
    事實相符，可予採信，及被告戊○○之事證已臻明確，其竊
    盜犯行，亦堪予認定。
二、論罪科刑之理由：
  (一)按刑法第321條第1項第3 款之攜帶兇器竊盜罪，係以行為人
    攜帶兇器竊盜為其加重條件，此所謂兇器，其種類並無限制
    ，凡客觀上足對人之生命、身體、安全構成威脅，具有危險
    性之兇器均屬之，且祇須行竊時攜帶此種具有危險性之兇器
    為已足，並不以攜帶之初有行兇之意圖為必要（最高法院79
    年臺上字第5253號判例意旨參照）。查扣案之活動板手為金
    屬材質，質地堅硬，長約25公分，前端寬約7 公分，業經本
    院當庭勘驗屬實，自屬客觀上對人之生命、身體、安全構成
    威脅，具有危險性之兇器。故核被告2 人所為上開事實一之
    (一)部分，均係犯刑法第320條第1項之普通竊盜罪；所為上開
    事實一之(二)部分，均係犯刑法第321 條第1項第3款之攜帶兇
    器竊盜罪。
  (二)被告2人就上開2次竊盜犯行均係利用不知情之丙○○遂行其
    等竊盜犯行，均為間接正犯。
  (三)被告2人間，就上開2次竊盜犯行，均具有犯意聯絡及行為分
    擔，均為共同正犯。
  (四)被告2人所犯上開普通竊盜罪、攜帶兇器竊盜罪2罪間，犯意
    個別，應予分論併罰。公訴人雖認被告上開竊盜行為，屬接
    續犯云云，然按接續犯乃指行為人主觀上基於單一之犯意，
    著手實行單一行為，而該行為係在密切接近之時、地，分數
    個舉動以接續或反覆施行之行為，依一般社會通念，難以強
    行分開，在刑法評價上，該接續施行之數個舉動，可認為包
    括一罪而言（最高法院96年臺上字第7052號判決意旨參照）
    。而本件被告2人所為上開2次竊盜行為，地點雖相同，但行
    為時間相距約5日，於時間上並非密切接近，且2次竊盜行為
    於社會通念上，亦可明確區分，並非難以強行分開之2 個舉
    動，要難認屬接續犯，故公訴人認被告2 人所為屬接續犯云
    云，於法律評價尚有未洽，應附予敘明。
  (五)被告戊○○前於93年間，因違反稅捐稽徵法、偽造文書等案
    件，經臺灣臺北地方法院各判處有期徒刑3 月，並定應執行
    刑為有期徒刑5 月確定，於93年12月20日易科罰金執行完畢
    ，有臺灣高等法院被告前案紀錄表在卷可按，其受有期徒刑
    執行完畢，5年內故意再犯本案有期徒刑以上之2罪，均為累
    犯，應依刑法第47條第1項規定分別加重其刑。
  (六)爰審酌被告戊○○曾有詐欺、酒醉駕車、違反就業服務法及
    稅捐稽徵法、偽造文書、贓物等前科，被告甲○○曾有妨害
    公務之前科，分別有其前案紀錄表在卷可憑，素行均非良好
    ，再犯本案2 次竊盜犯行，而本案係由被告甲○○主動提議
    ，其等目的在於竊取財物變賣現金，所用之手段尚屬平和，
    及告訴人所受之損害不輕、被告2 人所得之利益多寡，及被
    告戊○○為大學畢業，教育程度較高，被告甲○○僅國中肄
    業之智識程度，被告2 人均有正當工作，而被告戊○○患有
    酒精戒斷性譫妄、精神關能性憂鬱症、睡眠障礙等疾患，有
    其提出之診斷證明書在卷可參，及其等家庭狀況，被告甲○○自始迄本院審理終結均坦承犯行，態度尚屬良好，被告戊○○則均矢口否認犯行，飾詞卸責等一切情狀，分別量處如
    主文所示之刑，並分別定其應執行之刑，以示懲儆。
  (七)扣案之活動扳手1 支，為丙○○持以拆卸馬達工具，係用供
    竊取本案財物之工具，且為被告戊○○所有，業經被告2 人
    及證人丙○○供明在卷，爰依刑法第38條第1項第2款規定宣
    告沒收之。
、適用之法條：
  (一)刑事訴訟法第284條之1前段、第299條第1項前段。
  (二)刑法第28條、第320條第1項、第321條第1項第3款、第47條
    第1項、第51條第5款、第38條第1項第2款。
  (三)刑法施行法第1條之1。
本案經檢察官乙○○到庭執行職務。
中    華    民    國    97    年    2     月     5     日
                  刑事第六庭  法  官  廖國勝
以上正本證明與原本無異。
如不服本判決，應於判決送達後10日內，向本院提出上訴狀。 (
須附繕本)
                              書記官  李松坤
中    華    民    國    97    年    2     月     5     日
附錄本案論罪科刑法條全文：
刑法第320條：
意圖為自己或第三人不法之所有，而竊取他人之動產者，為竊盜
罪，處五年以下有期徒刑、拘役或五百元以下罰金。
意圖為自己或第三人不法之利益，而竊佔他人之不動產者，依前
項之規定處斷。
前二項之未遂犯罰之。
刑法第321條：
犯竊盜罪而有左列情形之一者，處六月以上、五年以下有期徒刑
：
一  於夜間侵入住宅或有人居住之建築物、船艦或隱匿其內而犯
    之者。
二  毀越門扇、牆垣或其他安全設備而犯之者。
三  攜帶兇器而犯之者。
四  結夥三人以上而犯之者。
五  乘火災、水災或其他災害之際而犯之者。
六  在車站或埠頭而犯之者。
前項之未遂犯罰之。


司法院資訊處製作；財團法人民間司法改革基金會備份。
